臺灣苗栗地方法院民事裁定
111年度監宣字第138號
聲  請  人  財團法人苗栗縣私立幼安教養院

法定代理人  王志榮    
相  對  人  呂俊諺    



關  係  人  苗栗縣政府
法定代理人  徐耀昌    
上列聲請人聲請監護宣告事件，本院裁定如下：
　　主    文
一、宣告呂俊諺（民國00年00月00日生、身分證統一編號：Z000
    000000號）為受監護宣告之人。
二、選定苗栗縣政府社會處處長為受監護宣告之人之監護人。
三、指定財團法人苗栗縣私立幼安教養院為會同開具財產清冊之
    人。
四、聲請費用新臺幣1,000元由受監護宣告之人負擔。
　　理    由
一、本件聲請意旨略以：聲請人為社會福利機構，相對人自出生
    起，因智能障礙重度，至今不能為意思表示或受意思表示，
    無法處理自己事務，依民法第14條第1項等規定，聲請人請
    求宣告相對人為受監護宣告之人，由法院選定監護人，並指
    定會同開具財產清冊之人。
二、按對於因精神障礙或其他心智缺陷，致不能為意思表示或受
    意思表示，或不能辨識其意思效果者，法院得因本人、配偶
    、四親等之親屬，最近1 年有同居事實之其他親屬、檢察官
    、主管機關或社會福利機構之聲請，為監護之宣告；受監護
    宣告之人應置監護人；法院為監護之宣告時，應依職權就配
    偶、四親等內之親屬、最近1 年有同居事實之其他親屬、主
    管機關、社會福利機構或其他適當之人選定1 人或數人為監
    護人，並同時指定會同開具財產清冊之人；法院選定監護人
    時，應依受監護宣告之人之最佳利益，優先考量受監護宣告
    之人之意見，審酌一切情狀，並注意下列事項：㈠受監護宣
    告之人之身心狀態與生活及財產狀況。㈡受監護宣告之人與
    其配偶、子女或其他共同生活之人間之情感狀況。㈢監護人
    之職業、經歷、意見及其與受監護宣告之人之利害關係。㈣
    法人為監護人時，其事業之種類與內容，法人及其代表人與
    受監護宣告之人之利害關係，民法第14條第1 項、第1110條
    、第1111條第1 項、第1111條之1 分別定有明文。
三、聲請人主張之事實，業據其提出戶籍謄本、除戶謄本、繼承
    系統表、中華民國身心障礙證明影本等件為證，本院於111
    年8月5日在大千醫院實施鑑定程序，並在鑑定人何仁琦醫師
    前訊問相對人，經鑑定人提出鑑定報告略以：相對人因自小
    出生智能障礙，有嚴重認知功能障礙，語言會談能力差無法
    深入會談，定向感差不知時間，判斷力差，自理差需他人協
    助，記憶力差不知生日年紀電話地址，生活常識差，目前在
    機構安置，相對人意識呈清醒狀態，理解能力差，思考力、
    判斷力、現實感皆明顯缺損，相對人之辨別行為是非及依辨
    別而為行為之能力差，已達無法妥善處理自己事務之程度，
    符合監護宣告條件，有大千醫療社團法人南勢醫院簡易精神
    鑑定報告書1份在卷可稽，堪認相對人確已達應受監護宣告
    之程度，爰宣告相對人為受監護宣告之人。
四、本件相對人既經為監護之宣告，自應依上開規定，為其選定
    監護人及指定會同開具財產清冊之人；本院囑託財團法人苗
    栗縣私立幼安教養院進行訪視，經函覆訪視報告略以：相對
    人之主要照顧者即相對人父於111年5月25日逝世，相對人繼
    母為外籍配偶，尚未領取台灣國籍之身分文件，在台生活、
    照顧能力有限，處理相對人父之後事時亦需他人協助辦理，
    對於辦理相對人生活相關事務較有困難；相對人生母與相對
    人父離異多年，已多年未聯繫相對人，據其母親所述相對人
    母為智能障礙邊緣，連自己都照顧不好亦無法照顧他人，又
    機構未接聽過其與家屬之關懷訪視電話；相對人妹領有中度
    身障證明，現入住苗栗縣私立聖家啟智中心；本案聲請人為
    幼安教養院，相對人自主要照顧者離世後，家中並無適合的
    監護人選，經資源單位協調、配合之下，於111年3月18日入
    住幼安教養院，評估目前照顧方式並無不妥之處，適應狀況
    良好，本案並無適合監護人選，相對人繼母表示僅願意在連
    續假期、春節期間將相對人帶回團聚，針對相對人的未來照
    顧無法負擔，是否選任縣府為監護人建請法院依受監護宣告
    人之最佳權益綜合評估及裁量等語，有財團法人苗栗縣私立
    幼安教養院111年9月27日幼安字第1110425號函檢附訪視調
    查表附卷足參。本院另函詢苗栗縣政府對本院指定擔任相對
    人之監護人之意見，經苗栗縣政府函覆表示因相對人尚有尊
    親屬及手足，建請依民法第1111條指定會同開具財產清冊之
    人，並由訪視單位進行訪視調查後，依相對人最佳利益選定
    適當人選擔任監護人等語；故本院綜核上情，考量相對人父
    已歿、相對人生母無共同生活經驗及良好情感依附關係、相
    對人繼母及相對人妹均無能力擔任監護人，足見相對人之最
    近親屬，並無適宜擔任監護人或會同開具財產清冊之人之人
    選，而苗栗縣政府社會處為社會福利主管機關，長期經辦各
    項社會福利業務，經驗豐富，並有專業之社會工作人員及相
    關政府資源，且相對人設籍並實際居住於苗栗縣，為維護相
    對人之權益，爰依法選定苗栗縣政府社會處處長為相對人之
    監護人。另本院參酌相對人現於聲請人財團法人苗栗縣私立
    幼安教養院安置，由聲請人處理相對人之日常生活照顧、就
    醫協助等日常事務，認由聲請人擔任會同開具相對人之財產
    清冊，應屬適當，爰依前揭規定，指定聲請人為會同開具財
    產清冊之人。
五、末按監護人於執行有關受監護人之生活、護養療治及財產之
    職務時，應尊重受監護人之意思，並考量其身心狀況與生活
    狀況；監護開始時，監護人對於受監護人之財產，應依規定
    會同本院選定開具財產清冊之人，於二個月內開具財產清冊
    ，並陳報法院；於前條之財產清冊開具完成並陳報法院前，
    監護人對於受監護人之財產僅得為管理上必要之行為；監護
    人對於受監護人之財產，非為受監護人之利益，不得使用、
    代為或同意處分；監護人代理受監護人購置或處分財產，或
    就其居住之建築物或基地出租、供他人使用或終止租賃，非
    經法院許可，不生效力；民法第1112條、第1113條準用第10
    99條、第1099條之1 、第1101條第1 項、第2 項規定甚明，
    附此敘明。
六、依家事事件法第164 條第2 項，裁定如主文。
中　　華　　民　　國　　111 　年　　10　　月　　31　　日
                        家事法庭  法  官　許蓓雯
以上正本係照原本作成。
如對本裁定抗告須於裁定送達後10日內向本院提出抗告狀。
中　　華　　民　　國　　111 　年　　10　　月　　31　　日
                                  書記官　廖翊含